【裁判字號】    92,訴,2431
【裁判日期】    921225
【裁判案由】    偽造文書
【裁判全文】
臺灣板橋地方法院刑事判決                        九十二年度訴字第二四三一號
    公  訴  人  臺灣板橋地方法院檢察署檢察官
    被      告  乙○○
                丁○○
右列被告因偽造文書案件，經檢察官提起公訴（九十二年度偵字第二五五三號），本
院合議庭裁定依簡式審判程序審理，本院判決如左：
    主  文
乙○○從事業務之人，行使明知為不實之事項，而登載於其業務上作成之文書，足以
生損害於公眾及他人，處有期徒刑貳月，如易科罰金以佰元折算壹日；緩刑貳年。
丁○○行使偽造私文書，足以生損害於公眾及他人，處有期徒刑貳月，如易科罰金以
佰元折算壹日；緩刑貳年。如附表所示偽造之署名及印文均沒收之。
    事  實
一、乙○○係址設臺北縣板橋市○○路二七四巷七之一號二樓「昌冠消防有限公司」
    （以下簡稱昌冠公司）之負責人，並負責從事消防安全設備檢修申報書之製作，
    為從事業務之人。明知鄭建忠經營址設臺北縣新店市○○路○段九十九號二樓「
    網路方程式」之場所，並未通過民國九十年度上半年度之消防設備檢驗，竟向鄭
    建忠佯稱可代為辦理消防安全檢查，並收取新臺幣（下同）三千元，遂由第三人
    李乾輝於九十年六月二十五日，經具有消防設備士證書資格之消防設備士曹文炳
    許可，使用曹文炳簽名、印章及消防設備士證書，製作前揭「網路方程式」檢修
    報告。復明知消防法第九條規定「依第六條第一項應設置消防安全設備場所，其
    管理權人應委託第八條所規定之消防設備師或消防設備士，定期檢修消防安全設
    備，其檢修結果應依限報請當地消防機關備查；消防機關得視需要派員複查。但
    高層建築物或地下建築物消防安全設備之定期檢修，其管理權人應委託中央主管
    機關審查合格之專業機構辦理。」之內容，亦即應由具有消防設備師或消防設備
    士資格之人實際前往委託場所進行檢修。惟前揭鄭建忠所經營之場所並未經曹文
    炳實際前往檢修，然乙○○竟在前揭檢修報告書上登載係由曹文炳為檢修人員，
    表明由其實際至上開場所檢修之意，而登載於業務上所作成之「消防安全設備檢
    修申報書」，並送臺北縣政府消防局審查通過該半年度之消防檢驗報告而行使之
    ，足生損害於鄭建忠及僅作書面形式審查之消防單位對於消防檢驗結果之正確性
    。案經乙○○提出之消防安全設備檢修申報書一件及曹文炳、李乾輝證述，並經
    乙○○自白而查獲上情。
二、丁○○原自九十年三月間起，受僱於昌冠公司當外務員，負責承接消防設備檢修
    、業務推廣、現況平面放樣及送件請款等業務，明知丙○○經營址設臺北縣樹林
    市○○街一五八號「達網資訊行」之場所九十年度下半年度之消防設備檢修安全
    檢查工作，將委由昌冠公司辦理。竟於九十年六月間某日，向不知情之丙○○佯
    稱可代辦消防安全設備檢查，費用為六千元，丙○○不疑有他，將該店內資料及
    該費用六千元交付予丁○○。惟丁○○並未將資料及檢修費用交付昌冠公司，亦
    未經具有消防設備師資格之甲○○許可，在不詳地點，接續在消防安全設備檢修
    報告書中「檢修機構或檢修人員簽章」欄中偽造「甲○○」之署名與印文、在消
    防安全設備改善計畫書「檢修人員」欄偽造「甲○○」之署名，在甲○○消防設
    備師證書影印本上蓋上「與正本相符」之印文旁偽造「甲○○」之印文，以此方
    式偽造消防安全設備檢修申報書，及利用前開影印之甲○○消防設備師證書，製
    作完成上開「達網資訊行」九十年度下半年度之不實檢修報告一份，於九十年十
    一月二十八日持往臺北縣政府消防局送件申報而行使之，足生損害於丙○○、甲○○及僅作書面形式審查之消防單位對於消防檢驗之正確性。
三、案經丙○○、甲○○訴由臺北縣政府警察局樹林分局報告臺灣板橋地方法院檢察
    署檢察官偵查起訴。
    理  由
一、訊據被告乙○○、丁○○對於右揭犯罪事實均坦承不諱，核與證人李乾輝、曹文
    炳、甲○○、涂俊祥與丙○○在警詢或偵查中證述之情節相符（李乾輝之證詞見
    偵查卷第一０三至一０四頁、第一一０至一一一頁；曹文炳之證詞見偵查卷第九
    十五至九十六頁、第一０二至一０三頁、第一一０至一一一頁；甲○○之證詞見
    偵查卷第十五至十六頁、第十七至二十頁、第七十八至八十一頁；涂俊祥之證詞
    見偵查卷第七十九頁；丙○○之證詞見偵查卷第二十一至二十五頁、第六十八至
    六十九頁）。此外，復有上載曹文炳為檢修人員，表明由其實際至「網路方程式
    」場所檢修之管理權人鄭建忠之消防安全設備檢修申報書一件（見臺灣板橋地方
    法院檢察署公文封證物袋）；暨被告丁○○在消防安全設備檢修報告書中「檢修
    機構或檢修人員簽章」欄中偽造「甲○○」之署名與印文、在消防安全設備改善
    計畫書「檢修人員」欄偽造「甲○○」之署名與在甲○○消防設備師證書影印本
    上蓋上「與正本相符」之印文旁偽造「甲○○」之印文等文件之管理權人廖陳秋
    燕之消防安全設備檢修申報書一件（上載檢查日期為九十年十一月二十四日，且
    該等文件尚含消防安全設備檢修申報表、消防安全設備檢修報告書、消防安全設
    備檢改善計畫書、甲○○之消防設備師證書等文件，見偵查卷第三十二至三十九
    頁）附卷可稽。另被告乙○○確曾將前開管理權人鄭建忠之消防安全設備檢修申
    報書向臺北縣政府消防局提出行使；被告丁○○確曾將前揭管理權人廖陳秋燕之
    消防安全設備檢修申報書向臺北縣政府消防局提出行使等情，除經被告自白如前
    外，亦有卷附臺北縣政府消防局函二件可稽（見偵查卷第四十至四十五頁、第一
    ０七頁）。足徵被告乙○○確曾行使前開「網路方程式」消防安全設備檢修申報
    書之業務登載不實之文件；被告丁○○確曾行使上開偽造「甲○○」署名與印文
    之「達網資訊行」之消防安全設備檢修申報書之偽造文件，堪以認定。稽諸前揭
    事證，本件事證明確，被告犯行堪以認定，應予依法論科。
二、論罪科刑部分：
（一）被告乙○○部分：
    被告乙○○係昌冠公司之負責人，並負責從事消防安全設備檢修申報書之製作，
    為從事業務之人。被告乙○○明知曹文炳並未實際至「網路方程式」檢修，竟在
    「消防安全設備檢修申報書」中表明由曹文炳實際至上開場所檢修之意，而登載
    於業務上所作成之文書，並向臺北縣政府消防局提出行使，則核被告乙○○所為
    ，係犯刑法第二百十六條、第二百十五條之行使業務上登載不實文書罪。被告乙○○登載不實事項於業務上做成之文書後，復持之行使，登載不實之低度行為應
    為行使之高度行為所吸收，不另論罪，應僅論以行使業務登載不實文書罪。
（二）被告丁○○部分：
    被告丁○○並未經具有消防設備師資格之甲○○許可，在不詳地點，接續在消防
    安全設備檢修報告書「檢修機構或檢修人員簽章」欄中偽造「甲○○」之署名與
    印文、在消防安全設備改善計畫書「檢修人員」欄偽造「甲○○」之署名，在甲○○消防設備師證書影印本上蓋上「與正本相符」之印文旁偽造「甲○○」之印
    文，以此方式偽造消防安全設備檢修申報書，及利用影印之甲○○消防設備師證
    書，製作完成上開「達網資訊行」九十年度下半年度之不實檢修報告一份，並向
    臺北縣政府消防局提出行使，則核被告丁○○所為，係犯刑法第二百十六條、第
    二百十條之行使偽造私文書罪。被告丁○○偽造「甲○○」之署名與印文係偽造
    私文書之階段行為，應僅論以偽造私文書罪，又其偽造私文書後並持之行使，其
    偽造私文書之低度行為，為行使之高度行為所吸收，應論以行使偽造私文書罪。
（三）爰審酌被告二人為圖私利，被告乙○○竟製作業務登載不實之文件，被告丁○○竟偽造私文書，且被告二人均提出行使，對於消防檢驗之正確性甚有妨礙，然
    被告二人犯後均坦承犯行，尚有悔意，態度甚佳等一切情狀，各量處如主文所示
    之刑，並分別諭知易科罰金之折算標準，以資懲儆。又被告二人前均未曾受有期
    徒刑以上刑之宣告，有臺灣高等法院被告全國前案紀錄表二件在卷可按，因一時
    失慮，偶罹刑典，事後已坦承犯行，深具悔意，經此偵審程序及罪刑之宣告後，
    應知警惕而無再犯之虞，本院因認暫不執行其刑為當，各予以宣告緩刑二年，用
    啟自新。
（四）至如附表所示被告丁○○偽造之「甲○○」署名與印文，不問屬於犯人與否，
    應依刑法第二百十九條之規定，在被告丁○○主文項下宣告沒收之。
據上論斷，應依刑事訴訟法第二百九十九條第一項前段、第二百七十三條之一第一項
，刑法第二百十六條、第二百十五條、第二百十條、第四十一條第一項前段、第二項
，第七十四條第一款、第二百十九條，罰金罰鍰提高標準條例第一條前段、第二條，
判決如主文。
本案經檢察官李吉祥到庭執行職務。
中      華      民      國      九十二      年    十二    月   二十五   日
                            臺灣板橋地方法院刑事第十二庭
                                法  官  許必奇
右正本證明與原本無異。
如不服本判決，應於判決送達後十日內，向本院提出上訴狀。
                                書記官  金和國
中      華      民      國      九十二      年    十二    月   二十五   日
附錄：
刑法第二百十六條：
行使第二百十條至第二百十五條之文書者，依偽造、變造文書或登載不實事項或使登
載不實事項之規定處斷。
刑法第二百十五條：
從事業務之人，明知為不實之事項，而登載於其業務上作成之文書，足以生損害於公
眾或他人者，處三年以下有期徒刑、拘役或五百元以下罰金。
刑法第二百十條：
偽造、變造私文書，足以生損害於公眾或他人者，處五年以下有期徒刑。
附表：
┌────────────┬───────────┐
│      應沒收之署名、印文│備                註  │
├────────────┼───────────┤
│       偽造「達網資訊行 │  上開文件已提出行使，│
│       」消防安全設備檢 │  非被告所有，該私文書│
│       修申報書中，消防 │  不沒收，惟上開署名與│
│       安全設備檢修報告 │  印文，應依刑法第二百│
│       書「檢修機構或檢 │  十九條之規定，不問屬│
│       修人員簽章」欄中 │  於犯人與否，均宣告  │
│       偽造「甲○○」之 │  沒收之（見偵查卷第三│
│       署名與印文各一枚 │  十四頁、第三十六頁、│
│       ；在消防安全設備 │  第三十七頁）。      │
│       改善計畫書中，「 │                      │
│       檢修人員」欄，偽 │                      │
│       造甲○○之署名一 │                      │
│       枚；在「消防設備 │                      │
│       師證書」中，偽造 │                      │
│       「甲○○」之印文 │                      │
│       一枚。          │                      │
└────────────┴───────────┘


司法院資訊處製作；財團法人民間司法改革基金會備份。
